臺灣桃園地方法院民事判決
111年度重訴字第188號
原      告  彭魏玉英
訴訟代理人  陳孟彥律師
複  代理人  蘇建宇律師
被      告  彭昭熙  

訴訟代理人  陳彥彰律師
上列當事人間請求返還借名登記事件，於民國111年10月26日辯
論終結，本院判決如下：
    主  文
原告之訴駁回。
訴訟費用由原告負擔。　　
    事實及理由
一、原告主張：被告為原告之次子，桃園市○鎮區○○段000○000地
    號土地及其上同地段00號建物即門牌號碼桃園市○鎮區○○路○
    段00巷0號(下稱3號房屋，合稱系爭房地)與原告所有之房屋
    （下稱4號房屋）相鄰並打通使用。系爭房地於民國55年間
    由原告之父買地興建，原為訴外人即原告兄弟魏新桂所有，
    嗣原告與訴外人即其配偶彭盛鼎商議由原告出資購買系爭房
    地，並於71年8月間先過戶予訴外人莊豊珠，同年9月7日借
    名移轉登記於被告名下，惟迄今皆由原告管理使用系爭房地
    ，保管系爭房地之不動產權狀，繳納地價稅及水電瓦斯費用
    ，且被告並未居住其內及繳納任何費用，爰以本起訴狀表示
    終止借名登記關係，並依民法第541條第2項、第179條規定
    提起本件訴訟等語，並聲明：被告應將系爭房地之抵押權設
    定登記塗銷後移轉所有權登記予原告。
二、被告則以：系爭房地為彭盛鼎自行購買並贈與被告，非借名
    登記，而所有權狀僅由彭盛鼎保管，其逝世後尚未取回；被
    告同意原告將系爭房地打通使用居住，並未收取租金，由原
    告繳納水電瓦斯費用自屬當然，無從據以證明兩造間有借名
    登記關係；且原告均未舉證其有出資購買系爭房地為真正所
    有權人及兩造間確有委託被告借名登記之情事，又原告於起
    訴狀主張系爭房地為其與彭盛鼎出資購買，則原告單獨訴請
    求返還系爭房地之全部，當事人顯不適格，應予駁回等語，
    資為抗辯，並聲明：原告之訴駁回。　
三、按主張有借名登記關係存在事實之原告，於被告未自認下，
    須就此項利己事實證明至使法院就其存在達到確信之程度，
    始可謂已盡其依民事訴訟法第277條前段規定之舉證行為責
    任。查，系爭房地之所有權原登記於魏新桂名下，嗣於71年
    8月2日移轉於莊豊珠，再於同年9月2日移轉於被告，並經被
    告登記設定抵押權等情，有土地、建物登記簿謄本可稽（本
    院卷189至215頁），原告從未登記為所有權人；其次，原告
    主張其出資購買系爭房地一節，未據原告提出任何金流證明
    ，且證人即原告之弟魏新三證稱：其不知原告是否拿父親所
    給的錢去買系爭房地，其不清楚系爭房地購入之細節等語（
    本院卷228頁）、證人即原告之子彭昭勳證稱：家裡是爸爸
    在賺錢，媽媽（即原告）在理財，如果家裡需要用錢，就向
    媽媽拿，伊不知道是用誰的錢去買系爭房地等語（本院卷23
    2頁），均不能證明原告之主張屬實；至於原告主張系爭房
    地為來自其娘家之產業，多年來均由其居住、使用、保管所
    有權狀，並繳納相關稅費，然兩造為母子關係，登記於子名
    下之不動產，原為母娘家產業，並由母長期使用等情，均未
    與常情不符，仍不能推認原告有出資購買而為實際所有權人
    之事實；況原告尚曾於起訴狀記載「其與彭盛鼎出資購得系
    爭房地」之情節，前後主張有所矛盾（本院卷5頁)，則原告
    主張其出資購買系爭房地，為實際所有權人一節，不能採信
    。原告既不能證明其為系爭房地實際所有權人，則其主張與
    被告間有借名登記契約，更屬無據。從而，原告主張終止借
    名登記契約，依民法第541條第2項、第179條規定請求被告
    塗銷抵押權，移轉系爭房地之所有權登記予原告，均無理由
    ，應予駁回。
四、訴訟費用裁判之依據：民事訴訟法第78條。　　
中　　華　　民　　國　　111 　年　　11　　月　　30　　日
                  民事第一庭    法　官　袁雪華
正本係照原本作成。
如對本判決上訴，須於判決送達後二十日內向本院提出上訴狀。
如委任律師提起上訴者，應一併繳納上訴審裁判費。
中　　華　　民　　國　　111 　年　　11　　月　　30　　日
                                書記官  戴育萍